【裁判字號】    99,簡抗,34
【裁判日期】    991018
【裁判案由】    給付管理費等
【裁判全文】
臺灣臺北地方法院民事裁定              99年度簡抗字第34號
抗  告  人  乙○○
相  對  人  中華民國經貿中心大廈管理委員會
法定代理人  甲○○
上列當事人間請求給付管理費等事件，抗告人對於中華民國99年
9月15日本院臺北簡易庭99年度北簡字第14974號所為裁定提起抗
告，本院裁定如下：
    主  文
抗告駁回。
抗告費用新臺幣壹仟元由抗告人負擔。
    理  由
一、本件抗告意旨略以：相對人以中華民國經貿中心大廈住戶規
    約（下稱系爭規約）約定管轄為由聲請移轉管轄，但該大廈
    因建商昱成建設公司倒閉，故大廈管理委員會之成立非常混
    亂，其成立及規約之訂定，是否經全體區分所有權人開會議
    決，實有疑問。況抗告人從未聽說有系爭規約之存在，原裁
    定僅憑相對人提出系爭規約即為移轉管轄之裁定，顯有可議
    ，爰請求廢棄之云云。
二、按訴訟之一部或全部，法院認為無管轄權者，依原告聲請或
    依職權以裁定移送其管轄法院；當事人得以合意定第一審管
    轄法院，但以關於由一定法律關係而生之訴訟為限，民事訴
    訟法第28條第1項、第24條第1項分別定有明文。又管轄權之
    有無，應依原告主張之事實，按諸法律關於管轄之規定而為
    認定，與其請求之是否成立無涉(最高法院65年台抗字第162
    號判列意旨參照)。
三、經查，本件原告即相對人係起訴主張抗告人為相對人管委會
    所屬公寓大廈之區分所有權人，迄今尚欠繳管理費及公共水
    、電費共計新臺幣255,540元，為此依住戶規約之約定，請
    求抗告人給付上開費用等語。則本件相對人既係依住戶規約
    向抗告人請求管理費，而其住戶規約第18條第2款已約定：
    「有關區分所有權人、管理委員會或利害關係人間訴訟時，
    應以管轄本公寓大廈（社區）所在地之高雄地方法院為第一
    審法院。」，則本件自應依民事訴訟法第24條規定，以該合
    意之法院為管轄法院。本件抗告人雖抗辯未曾聽說有系爭規
    約云云，然系爭規約之效力如何，係屬實體法上之問題，而
    管轄權之有無應依據原告主張之事實認定，是其抗辯並無理
    由。且抗告人並不否認其為中華民國經貿中心大廈之住戶，
    系爭規約第18條第2款明定有關區分所有權人、管委會或利
    害關係人間訴訟，以臺灣高雄地方法院為第一審法院，係以
    該大廈所在地為管轄地，亦無不合理之處。另按「第24條之
    合意管轄，如當事人之一造為法人或商人，依其預定用於同
    類契約之條款而成立，按其情形顯失公平者，他造於為本案
    之言詞辯論前，得聲請移送於其管轄法院。但兩造均為法人
    或商人者，不在此限。」，民事訴訟第28條第2項固定有明
    文。然查，上開約定合意管轄之住戶規約，乃相對人所屬社
    區全體區分所有權人共同約定，並無上開條文所定「當事人
    之一造為法人或商人之情形」及「依其預定用於同類契約之
    條款而成立」之情形，亦無上開條文之適用。從而，原審法
    院以兩造已合意以社區所在地之高雄地院為管轄法院，其無
    管轄權為由，依職權裁定移送高雄地院，依前開說明，於法
    並無不合。抗告意旨仍執前詞指摘原裁定不當，聲明廢棄，
    為無理由，應予駁回。
四、據上論斷，本件抗告為無理由，依民事訴訟法第436條之1第
    3項、第495條之1、第449條第1項、第95條、第78 條，裁定
    如主文。
中    華    民    國    99    年    10    月    18    日
                  民事第五庭  審判長法  官  薛中興
                                    法  官  張芸詩
                                    法  官  羅月君
以上正本係照原本作成。
本裁定不得抗告。
中    華    民    國    99    年    10    月    18    日
                                    書記官  王文心

司法院資訊處製作；財團法人民間司法改革基金會備份。
